臺灣高等法院刑事裁定
110年度毒抗字第627號
抗  告  人  臺灣新北地方檢察署檢察官
抗  告  人
即  被  告  林科夆



上列抗告人因被告違反毒品危害防制條例案件，不服臺灣新北地
方法院110年度毒聲字第904號，中華民國110年3月24日所為之裁
定（聲請案號：臺灣新北地方檢察署110年度聲戒字第117號、11
0年度毒偵緝字第53、54號），提起抗告，本院裁定如下：
    主  文
原裁定撤銷。
檢察官之聲請駁回。
    理  由
一、原裁定意旨略以：被告甲○○因施用第二級毒品甲基安非他命
    案件，經臺灣新北地方法院以109年度毒聲字第401號裁定送
    法務部○○○○○○○○附設勒戒處所執行觀察、勒戒，並由該所於
    執行觀察、勒戒過程中，參酌被告前科紀錄與行為表現、臨
    床評估、社會穩定度等因素，綜合各項評分，認其有繼續施
    用毒品之傾向，有前開裁定書、法務部○○○○○○○○000年3月15
    日新戒所衛字第11007006740號函暨所附有無繼續施用毒品
    傾向證明書、評估標準紀錄表及本院被告前案紀錄表在卷可
    稽，是本件聲請核無不合，應予准許等語。
二、檢察官抗告意旨略以：
　　本件被告經依修正後「有無繼續施用毒品傾向評估標準」重
    行評估後，認無繼續施用毒品傾向，是原審以依修正前「有
    無繼續施用毒品傾向評估標準」所為被告有繼續施用毒品傾
    向之評估結果，裁定被告入戒治處所強制戒治，容有再行斟
    酌之必要等語。
三、抗告人即被告（下稱「被告」）抗告意旨略以：
　　被告於觀察、勒戒期間並無戒斷症狀，安份守己配合一切規
    定，無任何佐證證明有不良紀錄，又評估時只詢問家人情況
    及前科紀錄，憑這些對話就認為被告有繼續施用毒品傾向，
    過於淺草隨便，未給予被告充分辯解與詰問之權益等語。　
四、按觀察、勒戒後，檢察官或少年法院（地方法院少年法庭）
    依據勒戒處所之陳報，認受觀察、勒戒人無繼續施用毒品傾
    向者，應即釋放，並為不起訴之處分或不付審理之裁定；認
    受觀察、勒戒人有繼續施用毒品傾向者，檢察官應聲請法院
    裁定或由少年法院（地方法院少年法庭）裁定令入戒治處所
    強制戒治，其期間為6個月以上，至無繼續強制戒治之必要
    為止，但最長不得逾1年，毒品危害防制條例第20條第2項定
    有明文。次按勒戒處所應注意觀察受觀察、勒戒人在所情形
    ，經醫師研判其有或無繼續施用毒品傾向後，至遲應於觀察
    、勒戒期滿之15日前，陳報該管檢察官或少年法院（庭），
    觀察勒戒處分執行條例第8條第1項亦定有明文。依據上開規
    定，受觀察、勒戒人有無繼續施用毒品之傾向，係由醫師研
    判。而關於有無繼續施用毒品傾向之評估標準，法務部已於
    110年3月26日以法矯字第11006001760號函修正頒布「有無
    繼續施用毒品傾向評估標準紀錄表」、「有無繼續施用毒品
    傾向評估標準評分說明手冊」。而被告有無「繼續施用毒品
    傾向」，係依具體個案之臨床實務及相關事證等情綜合判定
    ，有其相當之專業依據及標準，且涉及專門醫學，又衡酌強
    制戒治之目的，係為協助施用毒品者戒斷毒品之心癮及身癮
    所為之一種保安處分類型，該評估標準係將與判斷有無繼續
    施用傾向之相關因素加以列舉及量化，適用於每一位受觀察
    、勒戒處分之人，具一致性、普遍性、客觀性，以利執法者
    判定受勒戒人有無繼續施用毒品傾向。
五、經查： 　
  ㈠毒品危害防制條例第20條之規定業經總統以109年1月15日華
    總一義字第10900004091號令修正公布，自同年7月15日起生
    效施行，惟本條第2項並未經修正，並無比較新舊法之問題
    ，先予說明。
  ㈡被告甲○○於執行觀察、勒戒期間，經法務部○○○○○○○○附設勒
    戒處所評定結果，固認為被告總分為96分，有繼續施用傾向
    ，有法務部○○○○○○○○000年3月15日新戒所衛字第1100700674
    0號函暨「有無繼續施用毒品傾向證明書」及「有無繼續施
    用毒品傾向評估標準紀錄表」附於毒偵緝字第54號卷可稽。
    惟依前揭修正「有無繼續施用毒品傾向評估標準紀錄表」、
    「有無繼續施用毒品傾向評估標準評分說明手冊」，重新計
    算之被告總分為46分，並未達60分，而經評定為「無繼續施
    用毒品傾向」，有法務部○○○○○○○○000年3月26日有無繼續施
    用毒品傾向證明書、有無繼續施用毒品傾向評估標準紀錄表
    附卷（見本院卷第35、37頁）可稽。是依被告上開評估標準
    紀錄表，自難認被告有繼續施用毒品傾向，從而檢察官以11
    0年3月26日修正前之評分標準認為被告有繼續施用傾向，尚
    非妥適，應予駁回。原審未及審酌前開修正後之評分標準逕
    裁准檢察官之聲請，即無可維持，應由本院予以撤銷。又因
    本件聲請之瑕疵已無從補正，為免發回原審重新裁定徒增司
    法資源之浪費，爰由本院自為裁定如主文第2項所示。
據上論斷，應依刑事訴訟法第413條，裁定如主文。　
中　　華　　民　　國　　110 　年　　4 　　月　　13　　日
　　　　　　      刑事第七庭  審判長法　官  孫惠琳
　　　　　　　　　　　　　　　　　  法　官  王惟琪
　　　　　　　　　　　　　　　　　  法　官  連雅婷
以上正本證明與原本無異。
不得再抗告。
                                    書記官  潘文賢
中　　華　　民　　國　　110 　年　　4 　　月　　14　　日